【裁判字號】    98,交抗,2815
【裁判日期】    981130
【裁判案由】    違反道路交通管理處罰條例
【裁判全文】
臺灣高等法院交通事件裁定            98年度交抗字第2815號
抗  告  人
即受處分人  甲○○
上列抗告人即受處分人因違反道路交通管理處罰條例案件，不服
臺灣板橋地方法院，中華民國98年10月30日所為裁定（98年度交
聲更字第33號），提起抗告，本院裁定如下：
    主  文
抗告駁回。
    理  由
一、原裁定意旨略以：本件抗告人即受處分人甲○○前於民國（
    下同）98年2月21日，因酒後騎乘車號018-DDU號重型機車，
    行經臺北縣永和市○○路575號前，為警攔停稽查後填單告
    發，嗣經交通部公路總局臺北區監理所板橋監理站裁處吊扣
    其持有之重型機車駕駛執照一情，業據抗告人自陳明白在卷
    ，並有臺北縣政府警察局交通大隊98年2月21日舉發通知單
    及交通部公路總局臺北區監理所板橋監理站98年2月23日板
    監裁字裁41-C00000000號裁決書各1紙附卷可證，是抗告人
    持有之重型機車駕駛執照業經交通監理機關依法執行吊扣在
    案（吊扣期間：98年2月23日起至99年2月22日）。準此，本
    件抗告人在吊扣其原持有重型機車駕駛執照期間，其繼續駕
    駛重型機車行駛道路之權利即應受限制，不得行駛，甚為明
    確。惟抗告人仍於98年3月13日凌晨0時57分許，騎乘車號
    018-DDU號重型機車，行經臺北市○○路○段153號前，經警
    攔檢查悉前開事實，員警乃當場填製98年3月13日掌電字第
    A00YHK140號舉發通知單予以舉發，並據在場之抗告人簽名
    收受等情節，業據抗告人坦述明確在卷可憑（見原審交聲卷
    第24至25頁），核與證人即本案舉發員警侯新埠之證述（見
    原審交聲卷第24至25頁）均相符，復有臺北市政府警察局98
    年3月13日掌電字第A00YHK140號舉發通知單、機車駕照基本
    資料列印表各在卷足據（見原審交聲卷第9頁）。是核抗告
    人如上所為，確實該當道路交通管理處罰條例第21條第1項
    第5款所定「駕駛執照吊扣期間駕駛機器腳踏車」之構成要
    件事實，自無疑義。抗告人雖爭執以：於本件攔查時，有表
    明持大客車駕照受檢，認為本案應依道路交通管理處罰條例
    第22條第1項第4款「持大客車駕駛執照駕駛重型機器腳踏車
    」裁決云云。惟查，抗告人是否持有大客車駕駛執照，均未
    見其舉實以證，即無從認定異議人究否考領持有大客車駕駛
    執照。又就道路交通管理處罰條例第22條第1項第4款及同條
    例第21條第1項第5款之法文內容比較，應以道路交通管理處
    罰條例第21條第1項第5款規定為重。徵諸行政罰法第24條第
    1項前段規定，本件抗告人之違規行為，就裁決罰鍰部分，
    即應從同上條例第21條第1項第5款規定論處。據前所述，原
    處分就其查得本案抗告人違規之行為事實態樣，適用如上規
    定裁罰，尚無違誤，亦無違反或濫用其所具行政裁量權限情
    事。從而，原處分機關因據裁處抗告人罰鍰6,000元，並吊
    銷其駕駛執照，1年內禁考，核無違法或不當。本件異議無
    理由，應予駁回等語。
二、抗告意旨略以：抗告人係提出大客車駕駛執照受檢，惟警員
    之舉發單及臺北區監理所板橋監理站之裁決書，未依法適用
    道路交通管理處罰條例第22條第1項第4款規定，卻依同條例
    第21條第1項第5款規定處罰，抗告人不服，請求救濟云云。
三、經查：
（一）按汽車駕駛人於駕駛執照吊扣期間駕車者，處6,000元以
      上12,000元以下罰鍰，並吊銷其駕駛執照，1年內不得考
      領駕駛執照，道路交通管理處罰條例第21條第1項第5款、
      第3項後段、第67條第3項均有明定。次按行政罰法第24條
      第1項前段明定：「一行為違反數個行政法上義務規定而
      應處罰鍰者，依法定罰鍰額最高之規定裁處。」亦即，行
      為人之單一行為，同時違反數個行政法上義務規定而應處
      罰鍰時，於此競合情形，即應從其較重之規定處罰。查本
      件關於道路交通管理處罰條例第22條第1項第4款及道路交
      通管理處罰條例第21條第1項第5款規定罰鍰部分之法文內
      容比較，道路交通管理處罰條例第22條第1項第4款係裁處
      金額1,800元以上3,600元以下，而道路交通管理處罰條例
      第21條第1項第5款則裁處金額為6,000元以上12,000元以
      下，相較之下，以道路交通管理處罰條例第21條第1項第5
      款之規定較為重，從而，依行政罰法第24條第1項前段規
      定，應從較重之道路交通管理處罰條例第21條第1項第5款
      規定裁處之。
（二）查，抗告人就其持有之重型機車駕駛執照因故經交通部公
      路總局臺北區監理所板橋監理站裁處吊扣（吊扣期間自98
      年2月23日起至99年2月22日止），於吊扣期間內之98年3
      月13日凌晨0時57分許，騎乘車號018-DDU號重型機車，行
      經臺北市○○路○段153號前，經警攔檢查悉其駕照遭吊扣
      之事實，而填製98年3月13日掌電字第A00YHK140號舉發通
      知單予以舉發等事實固不否認，惟以上詞置辯。惟查，證
      人侯新埠於原審調查時具結證述明確（見原審交聲卷第24
      至26頁），證人侯新埠偶然因執行勤務而舉發本案，其與
      抗告人素不相識，衡情當無甘冒須負擔刑事責任之風險，
      故意誣指抗告人違規之必要，又證人侯新埠之證述與抗告
      人供述之情節，大致相符，無矛盾、不合之處，是證人侯
      新埠之證述堪信為真實，且得為本院認定抗告人違規事實
      之依據。再查，被告因飲用酒類後騎乘機車為警攔停稽查
      後製單舉發，嗣經交通部公路總局臺北區監理所板橋監理
      站裁處吊扣其持有之重型機車駕駛執照一事，有抗告人自
      書之聲明異議狀、違規案件陳述書、機車駕照基本資料（
      見原審交聲卷第4至9頁）在卷可稽，是抗告人於98年2月
      23日起至99年2月22日間遭吊扣重型機車駕照無疑。
（三）次查，抗告人坦承其有於重型機車駕駛執照吊扣期間內之
      98年3月13日凌晨0時57分許，騎乘車號018-DDU號重型機
      車行使在道路上之事實，亦有證人侯新埠證述明確在卷，
      並有機車駕照基本資料、臺北市政府警察局98年3月13日
      掌電字第A00YHK140號舉發通知單、臺北市政府警察局文
      山第一分局98年4月13日北市警文一分交字第09830384200
      號函、98年4月30日北市警文一分交字第09830491700號函
      、98年4月24日北市警文一分督字第09830461100號函、交
      通部公路總局臺北區監理所板橋監理站98年4月22日北監
      板四字第0982003251號函、98年5月11日北監板四字第
      0981000404號函、交通部公路總局臺北區監理所板橋監理
      站98年5月7日板監裁字裁41-A00YHK140號違反道路交通管
      理事件裁決書、交通部公路總局臺北區監理所板橋監理站
      送達證書（見原審交聲卷第9至19頁）在卷可稽，是抗告
      人於駕駛執照吊扣期間駕駛機器腳踏車之違規行為足堪認
      定。
（四）又查，抗告人堅稱其有向員警出示持有大客車駕照駕駛云
      云，惟抗告人有無出示大客車駕照駕駛一節，於法無礙於
      本院認定抗告人有上開違規行為之事實。況抗告人亦未舉
      提任何具體證據供本院認定其持有大客車駕駛執照，再者
      ，縱肯認抗告人持有大客車駕駛執照，並以之作為駕駛上
      開重型機車之憑據，因而認定抗告人亦有違反道路交通管
      理處罰條例第22條第1項第4款規定之虞，然揆諸上開之規
      定及說明，道路交通管理處罰條例第21條第1項第5款之規
      定相較於道路交通管理處罰條例第22條第1項第4款之規定
      為重，從而，依行政罰法第24條第1項前段規定，應從較
      重之道路交通管理處罰條例第21條第1項第5款規定裁處。
      是原處分適用道路交通管理處罰條例第21條第1項第5款規
      定論處並無違誤。
四、綜上所述，抗告人所辯稱不足為採，為無理由。原審因以原
    處分機關因據裁處抗告人罰鍰6,000元，並吊銷其駕駛執照
    ，1年內禁考，於法有據，駁回異議。核其認事用法，均無
    違誤。抗告意旨猶執陳詞，任意指摘原裁定不當，為無理由
    ，其抗告應予駁回。
據上論結，應依道路交通案件處理辦法第26條，刑事訴訟法第
412條，裁定如主文。
中    華    民    國    98    年    11    月    30    日
                  刑事第二十庭審判長法  官  楊貴雄
                                    法  官  周明鴻
                                    法  官  林銓正
以上正本證明與原本無異。
不得再抗告。
                                    書記官  張淨
中    華    民    國    98    年    12    月    3     日


司法院資訊處製作；財團法人民間司法改革基金會備份。
